臺灣高雄地方法院刑事判決　　　　　　 100年度訴字第26號
公　訴　人　臺灣高雄地方法院檢察署檢察官
被　　　告　王尚達
選任辯護人　游淑惠律師
上列被告因妨害性自主罪案件，經檢察官提起公訴（99年度偵字
第10466 號），本院判決如下：
    主  文
王尚達無罪。
    理  由
一、公訴意旨略以：被告王尚達之配偶僱用被害人代號0000-000
    0 之印尼籍成年女子（真實姓名、年籍詳卷，下稱甲女），
    在高雄市○○○路3 弄137 號3 、4 樓（下稱前述青年路房
    屋）等處從事幫傭工作。被告於民國98年8 月間，以幫忙甲
    女拍照寄回故鄉供家人觀賞為由，為甲女拍攝照片（含裸露
    照片，下稱前述照片），並燒錄成光碟，詎被告竟基於強制
    性交之犯意，對甲女恫稱：如果不與自己發生性關係，要將
    甲女送回國等語，並以陪睡5 次作為甲女取回前述裸露照片
    光碟之條件，致甲女心生畏懼，進而依序於98年9 月11日23
    時許、98年10月25日0 時許、98年11月15日15時許、98年12
    月28日23時許、99年1 月4 日23時50分許，均在前述青年路
    房屋，違反甲女之意願，將生殖器插入甲女之陰道內，對甲
    女強制性交5 次。嗣經甲女向警方報案，始查悉上情，因認
    被告乃各係涉犯刑法第221 條第1 項之強制性交罪（共5 罪
    ）等語。
二、證據能力部分
  (一)按性侵害被害人於審判中到庭後，因身心壓力於訊問或詰問
    時無法為完全之陳述者，其於檢察事務官、司法警察官或司
    法警察調查中所為之陳述，經證明具有可信之特別情況，且
    為證明犯罪事實之存否所必要者，得為證據，性侵害犯罪防
    治法第17條第2 款定有明文；又被告以外之人於檢察事務官
    、司法警察官或司法警察調查中所為之陳述，與審判中不符
    時，其先前之陳述具有較可信之特別情況，且為證明犯罪事
    實存否所必要者，得為證據，刑事訴訟法第159 條之2 亦規
    定甚明。查被告甲男之辯護人固抗辯證人甲女之警詢中陳述
    欠缺證據能力，而證人甲女就被告王尚達如何對其性侵害之
    經過，於本院審理時係陳稱：被告說如果要拿到前述照片燒
    錄之光碟，就要陪他上床5 次、被告只有第一次侵害我之前
    曾經對我這樣說，我就配合5 次、被告會強拉我的褲子、偶
    爾我不要往外走時，被告就拉住我，除此之外沒有其他強制
    手段等語，而核與證人甲女於警詢中所言：被告除以前述照
    片光碟進行威脅外，主要係以揚言解僱並將我遣送回國為由
    ，對我強制性交得逞，我在遭侵害過程中也出手推他云云，
    猶有不一致之處。茲審酌於司法程序中，首次以性侵害被害
    人身分就被害經過進行陳述，往往較具詳盡回憶、陳述意願
    之一般情狀，本院認宜寬認證人甲女於警詢中所為之陳述，
    客觀上應具有較可信之特別情況，且亦為證明犯罪事實存否
    所必要，具有證據能力。
  (二)除前已敘及證據能力之部分外，本判決有罪部分所引用之其
    餘證據資料（詳後引用之各項證據），其中係屬傳聞證據部
    分，縱無刑事訴訟法第159 條之1 至第159 條之4 或其他規
    定之傳聞證據例外情形，亦因被告、辯護人、檢察官於本院
    調查證據時，明知有第159 條第1 項不得為證據之情形，而
    未於言詞辯論終結前聲明異議。本院審酌卷內並無事證顯示
    各該陳述之作成時、地與週遭環境，有何致令陳述內容虛偽
    、偏頗之狀況後，也認為適當，依刑事訴訟法第159  條之5
    第2 項之規定，為傳聞法則之例外，應有證據能力。
三、按犯罪事實應依證據認定之，無證據不得認定犯罪事實；不
    能證明被告犯罪者，應諭知無罪之判決，刑事訴訟法第154
    條第2 項、第301 條第1 項前段分別定有明文。又事實之認
    定，應憑證據，如未能發現相當證據，或證據不足以證明，
    自不能以推測或擬制之方法，以為裁判基礎；而認定犯罪事
    實所憑之證據，雖不以直接證據為限，間接證據亦包括在內
    ，然而無論直接證據或間接證據，其為訴訟上之證明，須於
    通常一般之人均不致有所懷疑，而得確信其為真實之程度者
    ，始得據為有罪之認定，倘其證明尚未達到此一程度，而有
    合理之懷疑存在，而無從使事實審法院得有罪之確信時，即
    應由法院諭知被告無罪之判決（最高法院40年臺上字第86號
    、76年臺上字第4986號判例意旨參照）。再按刑事訴訟法第
    161 條第1 項規定：檢察官就被告犯罪事實，應負舉證責任
    ，並指出證明之方法。因此，檢察官對於起訴之犯罪事實，
    應負提出證據及說服之實質舉證責任，倘其所提出之證據，
    不足為被告有罪之積極證明，或其指出之證明方法，無從說
    服法院以形成被告有罪之心證，基於證據裁判主義及無罪推
    定之原則，自應為被告無罪判決之諭知（最高法院92年臺上
    字第128 號判例意旨參照）。又被害人之陳述如無瑕疵，且
    就其他方面調查又與事實相符，固足採為科刑之基礎，倘其
    陳述尚有瑕疵，而在未究明前，遽採為論罪科刑之根據，即
    難認為適法（最高法院61年臺上字第3099號判例意旨參照）
    。
四、公訴人認被告涉及強制性交罪嫌，係以被告供述（坦承與甲
    女發生性關係5 次）、甲女之指訴、證人王玉珍證述、性侵
    害犯事件通報表等件，資為主要論據。訊據被告固不否認曾
    與甲女在前述青年路房屋發生5 次性行為，惟堅詞否認有何
    強制性交犯行，辯稱：甲女是妹妹王玉珍出具名義約自98年
    6 、7 月起雇來照料父母及打掃環境的，平日都居住在王玉
    珍所有的前述青年路房屋內，因我從事攝影工作之器材、設
    備，全擺放在青年路房屋，所以我也常在青年路房屋進出。
    98年9 月間某日，我在青年路房屋工作過後因身體酸痛自己
    抓按肩膀疏壓，甲女見狀主動表示要幫我按摩，並在按摩過
    程中故意碰觸我的生殖器讓我產生勃起反應後，提議以新臺
    幣（下同）2000元代價從事性交易，我當下不知作何回答，
    甲女旋自行將性交易對價降為800 元，並進而與我發生性關
    係，我於性行為過後，也立即支付800 元予甲女。之後我與
    甲女間又發生4 次性關係，但那也都是出於甲女自願的，我
    亦均支付有對價。我知道與甲女性交易有錯，配偶也因此要
    與我離婚，但我未曾使用任何手段逼（迫）使甲女與我發生
    性關係等語（偵卷第65-66 頁）。
五、經查：
  (一)甲女係印尼籍已婚之成年女子，約自98年6 月12日起受雇於
    被告之妹妹王玉珍，平日居住在王玉珍所有的前述青年路房
    屋內，再步行往返被告與父母同住之高雄市○○○路7 號10
    樓之3 房屋（下稱前述復興路房屋），從事照料被告父母及
    環境打掃等工作，而前述青年路房屋除甲女外，尚有王玉珍
    之友人林靜宜長期居住（借住）該處，而王玉珍除前往紐西
    蘭探親（姊姊）之近半年期間外，亦均居住在該處，另被告
    從事攝影工作之相關器材、設備，也俱擺放在青年路房屋內
    ，是故被告時常進出前述青年路房屋；又被告曾於98年8 月
    間，利用青年路房屋擺放之攝影器材、設備，為甲女拍照，
    嗣並依序於98年9 月11日23時許、98年10月25日0 時許、98
    年11月15日15時許、98年12月28日23時許、99年1 月4 日23
    時50分許，均在前述青年路房屋，與甲女為性器接合之性交
    行為共計5 次，而甲女則於99年2 月20日報案稱自己遭被告
    性侵害各情，為被告坦言在卷（偵卷第6-10頁、第62-68 頁
    、本院審訴字卷第33頁、本院訴字卷第30頁反面），並據證
    人甲女證稱：我在印尼時已經結過婚生過孩子了，之後在23
    歲時，於98年6 月11日來臺，並自98年6 月12日起與雇主王
    玉珍、雇主友人林靜宜居住在前述前年路房屋內，因雇主哥
    哥即被告所有的攝影相關器具也均擺放在該處，是以被告也
    會到該處。我的工作內容是每天早上步行10多分鐘至前述復
    興路房屋照顧雇主之父、母，中午12時許再步行回到青年路
    房屋打掃環境，16時許再前往前述復興房屋煮飯、照顧小孩
    ，並於21時30分許返回前述青年路房屋休息，而王玉珍約在
    我受雇2 個月後即前往紐西蘭長住半年，被告就是利用該段
    王玉珍出國時期，在前述青年路房屋內替我拍照，之後進而
    對我為5 次性行為等語（偵卷第11-16 頁、第38-44 頁），
    及證人王玉珍於偵查中證稱：甲女是我自98年6 月起雇來照
    顧母親的，其平日與我、友人林靜宜一起住在前述青年路房
    屋，但我自98年8 月16日起至99年1 月22日間一度出國半年
    ，又因母親係與父親、被告一家人另外住在前述復興路房屋
    之故，所以甲女每天步行往返兩地工作，每趟路程約10多分
    鐘等語（偵卷第54-57 頁），暨證人即仲介人員曾冠卿、證
    人即社工人員楊思芳分別於警詢、偵查中證稱：我在外勞仲
    介公司服務，甲女是本公司引進之印尼籍勞工，其自98 年6
    月12日起前往前述青年路房屋工作，而雇主則為王玉珍、本
    案是甲女撥打1955外籍勞工諮詢保護專線號碼表明自己遭受
    性侵害，該專線因而緊急通報性侵害防治中心，中心督導再
    立即指派我於當夜陪同甲女驗傷及製作警詢筆錄（偵卷第17
    -18 、39頁）各等語明確，且有甲女之外勞居留資料查詢、
    受理疑似性侵害事件驗傷診斷書、高雄市立民生醫院性侵害
    犯事件通報表（偵卷第91頁密封袋）在卷可稽，自堪認定。
  (二)證人甲女固先於警詢中證稱：被告是以先前強迫我拍攝的裸
    照，及揚稱若我不與他發生性關係，就要解雇我並將我遣送
    回國，對我強制性交5 次得逞，過程中我曾嘗試逃開，也曾
    出手推他，但畢竟力氣不敵被告，所以讓他性侵得逞等語（
    偵卷第12-13 頁）；繼於偵查中證稱：被告自雇主王玉珍前
    往紐西蘭後，就開始替我拍照時，起初我穿妥衣服讓被告拍
    照，之後被告硬是將我的衣服脫掉，我拒絕，但被告隨即表
    示若我不乖要把我送回印尼，我聽了因害怕而哭泣，但還是
    只能容任被告拍照。再之後某日，被告先指示我替他按摩並
    趁機伸手亂摸我，接著就提到必須陪他睡5 次才能取回前述
    照片燒錄而成之光碟，進而對我性侵害，這樣的情形總共有
    5 次，而這5 次被告都是先指示我幫他按摩，我都有說不要
    ，並想要逃走，但被告執意抓著我，強迫我脫掉衣服，對我
    性侵害，我確實歷次均向被告言明不願意與他為性交行為，
    被告則以如果我不乖，就要將我送回國作為回應云云（偵卷
    第39 -44頁）；嗣於本院審理中則陳稱：「（問：…在性行
    為過程中，王尚達有恐嚇你嗎？或者對你有暴力行為？答：
    ）就是強迫拉我的褲子」、「（問：這5 次性行為過程中，
    除了你剛剛提到王尚達會強脫你的褲子外，還有無其他強制
    手段？答：）偶爾我不要而往外走時，王尚達就拉住我」、
    「（問：這5 次有哪幾次有這樣的情形？答：）大概3 次」
    、「（被告以前述照片光碟威脅我）只有第一次，因為他（
    指被告，下同）說要5 次才給光碟，所以我就配合了5 次」
    云云（本院訴字卷第35、38頁），亦即甲女於本院審理中，
    未言及被告曾以解僱甲女並遣送回國等語，作為脅迫甲女與
    其性交之強制手段，而係明確陳稱被告於5 次強制性交犯行
    中，唯一始終採行之強制手段，僅有強脫甲女衣物乙項，再
    由於其中3 次，甲女曾在被告施暴過程中企圖逃離，是以被
    告各該次別有自後抓、拉甲女之強制行為，另被告只曾在第
    一次對甲女為性交行為之前，以取回前述照片燒錄光碟，作
    為脅迫甲女與其性交之強制手段，而核與證人甲女前於警詢
    及偵查中陳述，迥然不同，若甲女與被告間之性交行為，乃
    係遭被告強制所為，則證人甲女就強制性交犯行認定最為重
    要且係屬自身完整經歷之強制手段，前後所述豈可能如此明
    顯不一？
  (三)又被告歷次為甲女拍攝之前述照片完整內容詳如卷附照片光
    碟列印圖檔所示（本院訴字卷末密封袋），觀之前述照片，
    係由甲女分別穿著棉質長袖外套、細肩帶性感衣飾、短袖線
    衫、連帽羽絨衣等不同型態服飾，並以各該不同服飾為主題
    ，由端莊之全、半、側身照，漸次開放為略露胸腺，再半露
    右肩、右胸，之後則是僅存胸衣、甚至裸身，雙手再以撫頰
    、還胸、抱膝等方式巧妙遮掩重要部位的一系列照片，且拍
    照時之背景，還刻意配合衣著顏色而明暗不同之搭配，苟被
    告自始具有刻意為甲女拍攝裸露照片、進而持為威脅甲女使
    用之惡意，被告大可逕自拍攝絲毫不許甲女遮掩之全裸照片
    即為已足，焉需就甲女之衣著、姿勢，甚至拍照時之背景安
    排等事項，如此大費周章？再者，前述照片內容核與臺灣時
    下較為開放之青少年（女），勇於展現、記錄自己青春胴體
    等舉措無異，則與其認定甲女係遭被告迫令拍照，毋寧是甲
    女有意藉此等一系列照片展現、記錄自己之年輕體態，應更
    符合事實，是以前述照片是否確具逼迫遭拍攝人就範之效用
    ，亦容有可疑？況證人甲女於本院審理中另明確證稱：「（
    問：你在印尼住…？答：）在雅加達的郊區」、「（問：在
    印尼時，你有無看過那邊的人為了要紀念自己年輕的情形，
    而拍比較大膽的照片？答：）有，曾經看過」及「（問：…
    王尚達有給你800 元、500 元…？答：）有，他有給我」、
    「（問：為何你會收？答：）因為他經常會給我巧克力之類
    的。我也不知道這些錢是做何用途」等語屬實（本院訴字卷
    第35頁、第38頁反面至第39頁），足見印尼當地亦不乏年輕
    人拍攝較大膽照片以展現、記錄自己體態之實例，並曾為原
    居住在該國首都近郊一帶之甲女所親見，且甲女在與被告為
    性交行為前後，均不時收受被告給予之巧克力、現金等好處
    各情，益徵證人甲女關於前述照片係遭被告強制拍攝，且被
    告進而執此威脅甲女，並伴以其他非法手段，而對甲女強制
    性交得逞等所述，顯非無疑。
  (四)甲女因在前述青年路、復興路房屋2 處工作之故，是以每日
    均須自己獨自步行返往兩地數次，已如前述，參諸證人甲女
    另於本院審理中明確陳稱：我來臺後，雇主及雇主家人不會
    拘束我的行動，且不時開啟Skype 讓我與印尼親友保持聯繫
    ，而在我與印尼親友以Skype 相互聯繫過程中，雇主及雇主
    家人並不會在旁監看，又雇主同意我在不影響工作表現的情
    況下使用手機，所以我約自98年10月起，即開始使用手機，
    並知道外籍勞工諮詢保護專線號碼為1955等語（本院訴字卷
    第34、35頁、第39頁反面），足見甲女或可利用每日獨自步
    行往返前述青年路、復興路房屋2處之機會，甚得利用手機
    隨手撥打1955保護專線，輕易對外呼救，復具私下向至親求
    助之可能，質言之，甲女原不乏多元之求助管道可資運用。
    其次，證人曾冠卿於警詢中明確證稱：我們公司時常會前往
    前述青年路房屋關心甲女之工作狀況，但甲女不曾向公司反
    應過遭被告性侵害一事等語（偵卷第18頁）；而證人鄧雲蘭
    也於本院審理中證稱：我每隔1至2個月就會去看甲女1次，
    甲女未曾向我反應過遭被告性侵害之事等語（本院訴字卷第
    40頁反面），二者互核相符，本院審酌證人曾冠卿、鄧雲蘭
    僅係偶然仲介甲女來臺從事照顧被告父母等工作，與甲女、
    被告間自無恩怨情仇，衡情要無偏頗之虞，所述應堪採信，
    則甲女苟曾遭受被告性侵害，且因故不願採取前述之多元管
    道進行求助，亦可善用仲介人員例行之探訪程序加以反應，
    並請求渠等代為報案，甲女卻捨此不由，遲至其所指已遭被
    告性侵害多達5次，且距首、末次遭侵害時點亦已分別逾4月
    、1月餘後，始行報案，則甲女之動機，更屬可疑。
  (五)況證人王玉珍另證稱：我於99年1 月22日返國後，甲女向我
    表示大家（應係指王玉珍之兄嫂父母及林靜宜等人）都對她
    很好，而甲女雖亦向我提及被告對她有過不禮貌之舉動，並
    曾交給我1 張光碟說是被告幫她拍攝的，要我先看看，她準
    備要寄回印尼給母親觀覽，但我沒有特別留意，且甲女交給
    我光碟後，也無任何異狀，看起來還是如同以往開開心心的
    樣子，我是直到接到警詢通知單，才驚覺事態嚴重等語（偵
    卷第23頁、第55-56 頁），而核與證人林靜宜於本院審理中
    證稱：甲女自來臺時起，就與我同住在前述青年路房屋內，
    迄至99年2 月間甲女離開為止，我雖因從事業務工作致每日
    出門、返家時間均不固定，但每天都還是會見到甲女，甲女
    也曾幫我按摩，在我與甲女同住期間，不曾發現甲女有何異
    狀等語（本院訴字卷第42-43 頁），相互一致而無齟齬，自
    亦堪採信，則證人王玉珍等人此部分所言，不僅無足補強甲
    女首揭所述之真實性，反足徵甲女不以前述照片為忤，且尚
    無遭受性侵害後，對周遭環境疑懼、不安，並刻意迴避加害
    人等舉動，若謂被告對甲女強制拍攝涉含有裸露內容之前述
    照片於先，且被告與甲女間，自98年9 月起至99年1 月止，
    按每月1 次之頻率所依序發生之性行為，俱出於被告之強制
    手段，孰能置信？足見被告關於5 次性行為均是甲女自願與
    其發生的，且其係應甲女所請始拍攝前述照片等語，即非全
    然無據。
六、綜上，檢察官執為認定被告犯嫌之主要證據，亦即被害人甲
    女之陳述，尚有前述種種瑕疵可指，且檢察官另提出之證人
    王玉珍等事證，也不足以補強甲女陳述之真實性，質言之，
    檢察官所舉對被告不利之證據，顯未達到通常一般之人均得
    確信真實之程度，而猶有合理懷疑存在。檢察官所舉事證既
    無足說服本院形成被告有罪之確信，且本院復查無其他積極
    證據足認被告確存有強制性交等犯行，揆諸首揭說明，本院
    自應為被告無罪之諭知。
據上論結，應依刑事訴訟法第301 條第1 項前段，判決如主文。
本案經檢察官陳威呈到庭執行職務。
中    華    民    國   100    年    5     月    10    日
                  刑事第一庭  審判長法  官  黃三友
                                    法  官  陳億芳
                                    法  官  莊珮吟
以上正本證明與原本無異。
如不服本判決應於收受判決後10日內向本院提出上訴書狀，並應
敘述具體理由。其未敘述上訴理由者，應於上訴期間屆滿後20日
內向本院補提理由書(均須按他造當事人之人數附繕本)「切勿逕
送上級法院」。
中    華    民    國   100    年    5     月    10    日
                                    書記官  鍾淑美